【裁判字號】    88,上訴,1357
【裁判日期】    890229
【裁判案由】    偽造文書等
【裁判全文】
臺灣高等法院刑事判決                  八十八年度上訴字第一三五七號
    上  訴  人  臺灣臺北地方法院檢察署檢察官
    被      告  乙○○
右上訴人因被告偽造文書等案件，不服臺灣臺北地方法院八十七年度訴緝字第二八○
號，中華民國八十八年二月二十六日第一審判決（起訴案號：臺灣臺北地方法院檢察
署八十五年度偵字第一五一三六號）提起上訴，本院判決如左：
    主  文
上訴駁回。
    理  由
一、公訴意旨以：被告乙○○於民國八十二年至八十三年與甲○○係同居人關係，分
    手後莊某仍保管其身分證及印章不原歸還，莊某未經誤女同意，竟於八十三年四
    月十一日冒用吳女名義向中華電信股份有限公司北區分公司辦理0000000
    號電話申請，足以生損害於吳女及上開公司對電話管理之正確性。嗣莊某與另一
    不詳姓名之男子基於共同犯意，由莊某在中國時報刊載「應徵男公關、男服務生
    」並以0000000號電話為連絡電話，使丁○○陷於錯誤而於八十五年四月
    九日在宜蘭縣羅東鎮○○路六十六號以上開電話與莊某（莊某自稱羅經理）取得
    連繫，約定於同年月九日晚上二十一時前往臺北市臺北火車站後，再與其連絡，
    屆時會派人帶謝某至工作地點面試，謝某遂依約定時間到達，莊某請謝某至臺北
    市○○○路○段之天成飯店前等候該公司派來之人，約於當日二十三時許，乙名
    年約二十五歲不詳姓名之男子前來，要謝某以電話與該羅經理（即莊某）連絡，
    於電話中莊某表明因工作性質特殊，必須先繳交保證金新臺幣（下同）三萬元，
    因謝某身上僅有一萬九千元，便將金額交予該上開前來不詳姓名之男子帶回，並
    依約定再前往臺北市○○○路之環亞百貨前等該名自稱羅經理之莊某，詎謝某不
    但等候不到該人，且打上開電話無人接聽，始知受騙。因認被告與前開不詳姓名
    男子共同涉犯刑法第二百十六條、第二百十條行使偽造私文書罪嫌及刑法第三百
    三十九條第一項之詐欺取財罪嫌。
二、按犯罪事實應依證據認定之，無證據不得推定其犯罪事實；又不能證明被告犯罪
    者，應諭知無罪之判決；刑事訴訟法第一百五十四條、第三百零一條第一項分別
    定有明文。又犯罪事幟之認定，應憑真實之證據，倘證據是否真實尚欠明確，自
    難以擬制推測之方法，為其判斷之基礎；而認定犯罪事實之證據係指足以認定被
    告確有犯罪行為之積極證據而言，該項證據自須適合於被告犯罪事實之認定，始
    得採為斷罪資料，最高法院五十三年著有臺上字第六五六號、二十九年上字第三
    一○五號判例。且刑事訴訟上證明之資料，無論其為直接或間接證據，均須達於
    通常一般之人均不致有所懷疑，而得確信其為真實之程度，始得據為有罪之認定
    ，若有關於被告是否犯罪之證明未能達此程度，而有合理懷疑之存在，致使無從
    形成有罪之確信，根據「罪證有疑，利於被告」之證據法則，即不得遽為不利被
    告之認定，亦有最高法院七十六年度臺上字第四九八六號判例可稽。其以情況證
    據（即間接證據）斷罪時，尤須基於該證據在直接關係上所可證明之他項情況事
    實，本乎推理作用足以確證被告有罪，方為合法，不得徒憑主觀上之推想，將一
    般經驗上有利被告之其他合理情況逕予排除，此觀諸最高法院三十二年上字第六
    七號自明。
三、公訴人認被告涉有前揭罪嫌，無非係以被害人甲○○、丁○○於偵查中之指訴，
    及偵查卷所附之市內電話過戶申請書影本，為其證據。惟訊據被告乙○○堅決否
    認有前開犯行，辯稱：伊未保管甲○○之身分證、印章等物，亦未申請裝設00
    00000號電話，不認識丁○○，更無向其詐取任何財物等語。經查，被害人
    甲○○固於偵審中陳稱：八十三年間伊身分證及印章等物係放在被告住處，嗣八
    十三年底伊入監執行前向被告要身分證，被告說已遺失，至八十四年出獄後再向
    被告要，被告仍說掉了等語。依其所述，縱可認甲○○於八十三年間有將其身分
    證、印章等物置於被告住處，然並無從推定被告有持甲○○之身分證、印章辦理
    申裝電話使用。又被憲囚丁○○於偵查中僅指述自稱羅經理之人誆稱要伊交付一
    萬九千元保證金，才能工作，伊即應其要求，將錢交付前來收錢之不明男子等語
    ，並無確切指證所稱「羅經理」即為被告，或提出任何可認定被告即係該「羅經
    理」之證據；至於丁○○於原審調查中陳稱伊與羅經理通話三次，最後一次印象
    仍很深刻，其說話輕輕的腔調與當庭被告聲調一樣等語，惟丁○○與「羅經理」
    通話時間在八十五年四月九日，在原審聽取被告聲音並為上開陳述之時間係在八
    十七年十二月二日，二者相距逾二年半，僅憑二年半前三次智暫通話之印象，與
    二年半後被告之聲調比對，縱使主觀上認為一樣，客觀上仍有誤認之可能，是丁○○之指訴亦不能據為不利被告之認定。再偵查卷所附之市內電話過戶申請書影
    本固載明園尚珍有申請過戶0000000號碼之電話，然該電話過戶申請係由
    代辦商丙○○代為辦理，而郭耀宗於警訊中則陳明僅記得係一個稱甲○○之夫之
    男子持甲○○身分證及印章委託其辦理，但不知該男子如何連絡，亦無法指認該
    男子等語，有筆錄可稽，是上開過戶申請書及丙○○之陳述均無法據以認定被告
    即為申請裝設上開電話之男子。另原審調閱前開電話裝機地址之戶籍資料，經臺
    北市松山戶政事務所函覆查無該址有何除戶或現戶之設籍資料，有該事務所八十
    八年一月二十八日函一件附卷可按，亦無從認為被告曾住於該裝機地址做用該電
    話。是綜上事證，均無法證明被告確係前揭詐騙丁○○之「羅經理」，此外，本
    院復查無其他積極證據足證被告有何被訴之犯行，既不能證明被告犯罪，自應為
    其無罪之判決。
四、原審為被告無罪之判決，洵無不當，公訴人上訴意旨仍執前詞指摘原判決不當，
    非有理由。其上訴應予駁回。
五、被告經合法傳喚，無正當之理由，應不待其陳述，逕行判決。
據上論斷，應依刑事訴訟法第三百六十八條、第三百七十一條，判決如主文。
本案經檢察官郭啟東到庭執行職務。
中    華    民    國    八十九    年      二        月      二十九      日
                        臺灣高等法院刑事第二十一庭
                            審判長法  官  葉  騰  瑞
                                  法  官  黃  本  仁
                                  法  官  江  國  華
右正本證明與原本無異。
如不服本判決應於收受送達後十日內向本院提出上訴書狀，其未敘述上訴之理由者並
得於提起上訴後十日內向本院補提理由書（均須按他造當事人之人數附繕本）。
                                  書記官  吳  碧  玲
中    華    民    國    八十九    年      三        月       七         日


司法院資訊處製作；財團法人民間司法改革基金會備份。
